臺灣臺南地方法院刑事判決

110年度金訴字第77號
公  訴  人  臺灣臺南地方檢察署檢察官
被      告  黃微妤



選任辯護人  方浩鍵律師
上列被告因詐欺等案件，經檢察官提起公訴（109年度偵字第989
9號、第12358號），本院判決如下：
    主  文
甲○○幫助犯洗錢防制法第十四條第一項之一般洗錢罪，處有期徒
刑肆月，併科罰金新臺幣壹萬元，罰金如易服勞役，以新臺幣壹
仟元折算壹日；又犯三人以上共同詐欺取財罪，處有期徒刑壹年
陸月。
    犯罪事實
一、甲○○(原名乙○○)雖預見提供金融帳戶予他人使用，可能幫助
    他人從事詐欺取財犯罪並隱匿犯罪所得之去向及所在，仍基
    於縱有人以其金融帳戶實施詐欺取財犯罪並隱匿犯罪所得之
    去向及所在亦不違背其幫助本意之故意，於民國109年3月13
    日申請中華郵政股份有限公司000-00000000000000帳戶（下
    稱郵局帳戶）提款卡至109年3月20日10時17分前某時，將郵
    局帳戶存摺、提款卡（含密碼）提供予身分不詳之人使用。
    嗣詐欺集團不詳成員取得上開帳戶資料後，即意圖為自己不
    法之所有，基於詐欺取財之犯意，於109年3月20日10時17分
    許打電話予庚○○，詐稱其係庚○○之朋友邱錫樑，向庚○○借款
    ，致庚○○陷於錯誤，於同日11時21分許滙款新臺幣(下同)20
    萬元至甲○○上開郵局帳戶，該詐欺集團不詳成員旋於同日11
    時23分至26分間以提款卡提領3筆共12萬元、同日11時43分
    至44分間提領2筆共3萬元、同日12時21分跨行轉出1筆3萬元
    ，以此方式隱匿犯罪所得之去向及所在。
二、甲○○雖預見提供他人之金融帳戶予網路上身分不詳之人，會
    被用於收受詐欺取財犯罪之被害人匯款，且先行提供帳戶，
    再依指示提領款項後交付予身分不詳之人，亦會遂行詐欺取
    財犯罪中之取財行為，並隱匿詐欺取財犯罪所得之去向及所
    在，竟為獲取報酬（提領匯入帳戶之金錢可獲得百分之3傭
    金），仍基於縱與他人共同實行詐欺取財犯罪及隱匿犯罪所
    得之去向及所在亦不違背其本意之間接故意，與真實姓名年
    籍不詳自稱係「MAX幣托交易平台」，LINE帳號「張心怡客
    服」、「張智傑」之人（以下分別稱「張心怡客服」、「張
    智傑」）及其他不詳之詐欺集團成員（無證據證明為未滿18
    歲之人），共同意圖為自己不法之所有，基於三人以上共同
    詐欺取財、隱匿特定犯罪所得之去向及所在之犯意聯絡，由
    甲○○於109年4月16日以通訊軟體LINE向其學長丙○○謊稱：因
    有人要匯款還錢予伊，但伊帳戶無法使用云云，而向丙○○借
    用金融帳戶及提款卡，丙○○則表示提款卡不外借，但可幫忙
    提款面交甲○○，嗣依甲○○之要求，於109年4月17日10時15分
    許，將其中國信託商業銀行000-000000000000號帳戶（下稱
    中國信託帳戶）存摺封面拍照，以LINE傳送給甲○○，甲○○再
    以LINE將上開照片轉傳予「張智傑」。嗣由上開詐欺集團不
    詳成員於109年4月20日10時45分許打電話給戊○○，詐稱係戊○○之外甥王振雨，向戊○○借款，致戊○○陷於錯誤，於109年4
    月20日11時27分許滙款30萬元入丙○○上開中國信託帳戶帳戶
    。甲○○則於同日11時23分，以LINE告知丙○○當天中午將有人
    匯款30萬元至丙○○上開帳戶，請丙○○滙款10萬元至丁○○所有
    第一銀行00000000000號帳戶（下稱第一銀行帳戶），再至
    自動櫃員機提領12萬，另剩餘款項於當日晚上12時之後提領
    等情，因丙○○未回覆，甲○○於同日19時22分再以LINE請丙○○
    匯款至上開第一銀行帳戶，丙○○隨後欲提款時，因帳戶已遭
    列為警示帳戶而無法提領，因而洗錢未遂。
三、案經庚○○、戊○○分別訴由臺南市政府警察局麻豆分局、善化
    分局移送臺灣臺南地方檢察署檢察官偵查起訴。
    理  由
壹、證據能力
    按被告以外之人於審判外之陳述，雖不符刑事訴訟法第159
    條之1至之4之規定，而經當事人於審判程序同意作為證據，
    法院審酌該言詞陳述或書面陳述作成時之情況，認為適當者
    ，亦得為證據；當事人、代理人或辯護人於法院調查證據時
    ，知有第159條第1項不得為證據之情形，而未於言詞辯論終
    結前聲明異議者，視為有前項之同意，刑事訴訟法第159條
    之5定有明文。查除上開所述部分外，本案以下所引用屬傳
    聞證據性質之證據，被告於本院準備程序中表示同意有證據
    能力（見本院卷一第170頁、第280頁），本院審酌該證據作
    成之情況，認均無不適當情事，依刑事訴訟法第159條之5規
    定，均有證據能力。
貳、實體部分
一、關於犯罪事實一部分
(一)訊據被告矢口否認有何幫助詐欺取財及幫助洗錢犯行，辯稱
    ：伊沒有將郵局帳戶提款卡、密碼交給他人使用，伊於109
    年3月13日申辦該帳戶提款卡後，即將提款卡、存摺放在機
    車置物箱，後來發現提款卡及存摺都不見了，隔天臨櫃辦理
    掛失時才知道上開帳戶已被列為警示帳戶云云。
(二)經查：
　⒈上開郵局帳戶係被告所申辦使用，被告於109年3月13日申請
    上開帳戶之提款卡；詐欺集團不詳成員取得上開帳戶存摺、
    提款卡（含密碼）後，即意圖為自己不法之所有，基於詐欺
    取財之犯意，於109年3月20日10時17分許打電話予告訴人庚○○，向告訴人庚○○詐稱係告訴人庚○○之朋友邱錫樑，向告訴
    人庚○○借款，致告訴人庚○○陷於錯誤，於同日11時21分許滙
    款新臺幣(下同)20萬元至甲○○上開郵局帳戶，該詐欺集團不
    詳成員隨即於同日11時23分至26分間經以提款卡提領3筆共1
    2萬元、同日11時43分至44分間提領2筆共3萬元、同日12時2
    1分跨行轉出1筆3萬元等事實，業據告訴人庚○○於警詢時指
    訴明確，並有中華郵政股份有限公司109年4月9日儲字第109
    0085917號函暨被告甲○○郵局帳戶基本資料、客戶歷史交易
    清單、告訴人庚○○匯款之玉山銀行匯款申請書各1份在卷可
    稽，且為被告所不爭執，堪以認定。是以，被告之郵局帳戶
    確已遭詐欺集團成員使用為詐欺取財犯罪及洗錢之匯款帳戶
    。
  ⒉被告雖以前詞置辯，然查，上開郵局帳戶係在109年3月13日
    核發VS卡，於同年3月20日18時52分許經列為警示帳戶乙情
    ，有上開客戶歷史交易清單可佐（見警一卷第87頁）。被告
    辯稱其欲將上開銀局帳戶為作為薪資轉帳帳戶使用，故於10
    9年3月13日辦理提款卡，但卻在辦理提款卡後，即將存摺、
    提款卡（密碼）遺忘在機車置物箱內，發現遺失（即同年3
    月19日）「隔天」辦理掛失時發現已列為警示帳戶，其既是
    特地辦理提款卡以供日後薪資入帳使用，雖帳戶內尚未有薪
    資入帳，亦理應妥善保管，縱隨手將提款卡放在機車置物箱
    內，一時忘記取走，亦不致連續放置數日而未曾想起。況通
    常智識之人均會避免將存摺、提款卡、密碼同放一處，以免
    帳戶遭盜用；又依一般騎乘機車者之日常生活經驗，機車置
    物箱容易遭竊賊撬開，通常會避免將重要物品長期放置在機
    車置物箱內，而被告為88年11月8日出生之人，案發時年紀
    僅20餘歲，雖自陳於110年11月2日發生車禍導致記憶力缺損
    云云（見本院卷一第383頁），但所稱車禍一事係發生在本
    案之後，是被告在109年3月間，並無證據顯示其智識、記憶
    力與常人不同，卻自陳將郵局帳戶提款卡、存摺、寫在紙條
    上或提款卡背面之密碼（此部分被告前後供述不一致，見警
    一卷第25頁、偵一卷第61頁）一併放在機車置物箱內；參以
    其於偵查中供稱提款卡密碼可能為生日云云（見偵一卷第61
    頁），益徵其並無必要將密碼寫在紙條上或提款卡背面，並
    與存摺、提款卡一起存放，足認被告所辯上情顯不合常理，
    難以採信。
  ⒊綜合以上各節，被告之郵局帳戶確實遭詐欺集團成員利用作
    為實施詐欺犯罪之取款帳戶，且於告訴人庚○○匯入款項後，
    該詐欺集團成員即迅速將款項提領一空，被告雖否認將上開
    帳戶交予身分不詳之人，但被告之辯解既有上述顯不合常理
    之處；且參酌詐欺集團一般犯罪手法，其等為方便收取詐欺
    款項，並逃避檢警追緝，通常以他人帳戶供作匯款帳戶，於
    被害人匯入款項後，立即提領一空，以遂犯行，故通常需先
    取得帳戶所有人之同意後，或至少有把握該帳戶所有人不會
    立即報警、辦理掛失，始將該帳戶用以詐欺取財犯罪匯款工
    具，否則一旦帳戶所有人報警或辦理掛失，被害人所匯入之
    款項即遭凍結無法提領，而帳戶所有人反可輕易辦理補發存
    摺、變更印鑑及密碼，將款項提領一空。是以，倘若被告辯
    稱郵局帳戶資料係遺失遭盜用等乙情屬實，則持有上開帳戶
    資料之詐欺集團成員根本無從確定帳戶所有人何時將辦理掛
    失止付，被害人所匯入之款項是否可順利提領等節，豈有願
    意耗費人力、物力、時間向他人實施詐術要求被害人匯款至
    其等無法確信可領用款項之帳戶內，而平白為帳戶所有人牟
    利之理。足認被告所有上開帳戶資料，係被告於109年3月13
    日申請取得郵局帳戶提款卡至109年3月20日10時17分前某時
    自行提供予身分不詳之人使用，嗣為詐欺集團成員取得，而
    供作實施詐欺取財及洗錢犯罪之取款帳戶無訛。
　⒋按幫助犯之成立，以行為人主觀上認識被幫助者正欲從事犯
    罪或係正在從事犯罪，該犯罪有既遂之可能，而其行為足以
    幫助他人實現構成要件者，即具有幫助故意，並不以行為人
    確知被幫助者係犯何罪名為必要。次按行為人對於構成犯罪
    之事實，明知並有意使其發生者，為故意；行為人對於構成
    犯罪之事實預見其發生，而其發生並不違背其本意者，以故
    意論，刑法第13條第1項、第2項分別定有明文，前者稱為直
    接故意，後者則稱為間接故意。又現今社會上，詐欺集團蒐
    集金融帳戶，持以作為詐欺取財犯罪之人頭帳戶之事，常有
    所聞，政府機關及大眾媒體亦一再宣導反詐騙之事，現代國
    人日常生活經常接觸之自動櫃員機周圍及操作時顯示之畫面
    ，亦無不以醒目之方式再三提醒，政府更因此降低每日可轉
    帳金額上限，可見反詐騙活動已為公眾所周知，是倘持有金
    融存款帳戶之人任意將該帳戶交付予身分不詳之人使用時，
    自可預見該受讓金融存款帳戶資料之人可能將之用以收受及
    提領詐欺犯罪所得使用，且於他人提領後，即產生遮斷資金
    流動軌跡以逃避國家追訴、處罰之洗錢效果。查本案被告於
    案發時係通常智識之人，及有常在網路上販售商品之經驗（
    詳後述證人丁○○之證述內容），即非欠缺生活經驗，亦非不
    熟悉使用網路獲取資訊之人，自可預見將郵局銀行帳戶存摺
    、提款卡、密碼交予身分不詳之人，可能幫助他人實施詐欺
    取財犯罪，及隱匿犯罪所得之去向及所在，竟仍不惜為之，
    顯具有縱有人以其上開帳戶資料實行詐欺犯罪並隱匿犯罪所
    得之去向及所在，亦不違背其幫助本意之間接故意甚明，是
    被告上開犯行堪以認定，應依法論罪科刑。
　⒌至被告之辯護人雖聲請傳喚王榮晟到庭作證，以證明被告曾
    至臺南市○○區○○路0號彩券行應徵面試，始辦理上開郵局帳
    戶之提款卡云云，然被告此部分犯罪事實已臻明瞭，上開待
    證事實不論存在與否，均無礙於此部分犯罪事實有無之認定
    ，上開聲請調查證據顯無必要，不予准許，附此敘明。
二、關於犯罪事實二部分：　　
(一)訊據被告矢口否認犯三人以上共同詐欺取財罪及洗錢罪，辯
    稱：「張心怡客服」、「張智傑」向伊表示在做博奕，帳戶
    不夠，向伊借用帳戶，伊有提供帳戶，但之後伊發現他們很
    奇怪，於是一直拖延，不願幫他們領錢，並撥電話通知丙○○
    不要領，但他沒有接電話；丙○○提出之LINE對話紀錄並非伊
    與丙○○之對話云云。
(二)經查：
  ⒈被告於109年4月間經「張心怡客服」、「張智傑」告知提供
    帳戶並提領匯入帳戶之金錢，可拿到百分之3傭金，因上開
    郵局帳戶已被警示而無帳戶使用，乃向高中學長丙○○借用帳
    戶。丙○○向被告表示金融卡不外借，但可幫忙提款交給被告
    ，嗣依被告之要求，於109年4月17日10時15分許，將其上開
    中國信託帳戶存摺封面拍照，以LINE傳送給被告，被告即將
    上開照片轉傳予「張智傑」；詐欺集團不詳成員於109年4月
    20日10時45分許打電話給告訴人戊○○，詐稱係告訴人戊○○之
    外甥王振雨，向告訴人戊○○借款，致戊○○陷於錯誤，於109
    年4月20日11時27分滙款30萬元入丙○○上開帳戶等事實，業
    據告訴人戊○○於警詢時指訴及證人丙○○於本院審理時證述明
    確，並有告訴人戊○○匯款之路竹區農會匯款回條聯在卷可稽
    ；此外，證人丙○○於本院審理時提出手機，經通譯當庭以法
    庭實物投影機拍攝其與被告LINE對話之翻拍照片共48張亦附
    卷可佐（見本院卷第291頁至316頁），且為被告所不爭執，
    堪以認定。是以，被告確有提供證人丙○○之中國信託帳戶予
    身分不詳之「張心怡客服」、「張智傑」使用，並允諾代為
    提領匯入帳戶內之款項，以獲得該款項百分之3報酬之行為
    ，而該帳戶已成為詐欺集團實行詐欺取財及洗錢犯罪之匯款
    帳戶。
　⒉證人丙○○於本院審理時證稱：伊與被告是高中學長學妹關係
    ，上開中國信託帳戶係伊申辦使用，伊只有一個中國信託帳
    戶，一直都在使用，伊有拍上開帳戶存摺封面傳給被告，被
    告當時說她有一筆匯款要進來，但她帳戶被凍結，無法使用
    ，所以向伊借帳戶，因為伊不想將提款卡外借，所以就想說
    幫她領，這樣就沒有外借的風險；當時還有傳身分證及健保
    卡照片給被告，因被告說要確定身分；被告有要求伊在匯款
    入帳之後轉10萬元至上開第一銀行帳戶，剩下的錢用領的給
    她，伊不知道該第一銀行帳戶是誰的帳戶；伊與被告的這段
    LINE對話（「幫我匯」、「007 第一銀行」、「這邊」，「
    等等」、「我銀行好像被稍微禁。突然一大筆」、「我等等
    打去銀行問」、「我好像要找時間去分行才知道了」、「妳
    有看到」）之後，就與被告聯繫不到了；被告沒有叫伊不要
    匯款了，也沒有打電話叫伊不要匯款，伊最後也沒有幫被告
    領款、匯款，伊準備要匯款時發現帳戶被禁了；伊當時與被
    告的LINE對話至今仍保留，可以提出手機供本院當場翻拍等
    語（見本院卷一第258至第260頁、第262頁、第263頁、第27
    3頁、第279頁）。
　⒊證人丁○○於本院審理時證稱：伊與被告是從國小就認識的朋
    友關係，第一銀行00000000000號帳戶係伊申辦使用，伊曾
    將上開帳戶提款卡借給被告，大約是二、三年前的事，不確
    定是何時，現在記不起來了，當時被告在網路上賣東西，因
    為有金錢出入，需要伊幫忙，她匯錢進來，再提錢出來，有
    時候她自己領，有時候伊幫她領錢出來；伊借過被告提款卡
    四、五次，不曾拒絕過她；伊不認識丙○○，不會借帳戶資料
    給他等語（見本院卷一第249頁至第256頁）。復有上開第一
    銀行帳戶開戶基本資料在卷可稽（見本院卷一第131頁）。
  ⒋參諸被告與證人丙○○上開LINE對話翻拍照片內容所示：
  ⑴被告：「你有沒有一個比較不常用的帳戶啊」、「那個人要
    還我錢了」、「可是我要求律師要先匯給我」、「等我收到
    在和解」，證人丙○○：「怎麼借ㄚ」，被告：「要借我卡」
    ，證人丙○○：「我卡不像外界（借）、我可以領給你」，被
    告：「可以」，之後證人丙○○傳送中國信託帳戶存摺封面照
    片予被告等情（見本院卷一第291頁、第297頁），可知被告
    以有人欲向其匯款為由向證人丙○○借用中國信託帳戶，證人
    丙○○允諾代為提領匯款之事實。
  ⑵被告：「（2020年4月20日上午11：23）你中午有休息嗎？」
    、「他等下就匯款了欸」「（上午11：24）007第一銀行000
    00000000」、「你幫我轉這10萬」、「一天上限10萬」、「
    他匯30進去」、「這是當鋪帳號」、「啊你看看你等等能不
    能先去atm幫我領12萬」、「剩下的過今天12點在領給我」
    、「我要趕快去把當鋪跟日日會清完」、「我要趕快在時間
    內把這些都清掉」、「不然超過又有利息增加」、「而且我
    還要拿到錢晚點要跟他和解」、「你下班了嗎」、「幫我匯
    」、「（下午7：22）007第一銀行00000000000」、「這邊
    」；證人丙○○：「等等」、「（下午7：24）我銀行好像被
    稍微禁。突然一大筆」、「我等等打去銀行問」，被告：「
    好」。證人丙○○：「（2020年4月21日下午7：22）你如果能
    電話打給我一下」，被告：「2020年4月22日上午3：40）怎
    麼了」，證人丙○○：「他那個律師叫什麼ㄚ」，之後證人丙○○以LINE撥電話予被告均無回應，最後顯示「（2020年7月22
    日下午11：43）乙○○離開聊天」（見本院卷一第313頁、第3
    15頁至第316頁）。可知被告在109年4月20日上午11時23分
    許傳訊詢問證人丙○○「中午」有無休息，並告知匯款即將匯
    入，要求證人丙○○先轉帳10萬元至證人丁○○所申辦上開第一
    銀行帳戶，至自動櫃員機提領12萬元及在當日12時過後將其
    餘款項提領予被告，因證人丙○○未立即回應，被告接連傳訊
    告知需趕快匯款、取款之理由，證人丙○○之後欲取款，即因
    上開中國信託帳戶無法使用，最終未提領到款項，亦未聯繫
    到被告。
　⒌再參諸被告與「張智傑」之通訊軟體對話截圖所示內容，張
    智傑：「12點10分你到中國信託銀行領喔」、被告：「好，
    入金多少」、張智傑：「你先去提款機領12萬」、被告：「
    好，其他的呢」、「剩下18萬你要銀行領」、被告：「好，
    總共三十萬嗎」、張智傑：「總共入金今天是30萬」；張智
    傑：「你差不多可以去中國信託」、「你到了嗎」，被告：
    「我車禍」、「我要先去醫院」、「前等下領可以嗎」、「
    我等下拍」、「我在做筆錄」等情，此有通訊軟體對話截圖
    在卷可稽（見偵2卷第71頁、第79頁）。
　⒍綜合以上證據可知，被告為向「張心怡客服」、「張智傑」
    獲取提供帳戶及代為取款之報酬，乃向證人丙○○借用中國信
    託帳戶，將該帳戶存摺封面照片轉傳「張智傑」，「張心怡
    客服」、「張智傑」及所屬詐欺集團成員即使用該帳戶作為
    詐欺取財及洗錢犯罪之匯款帳戶。被告明知即將匯入中國信
    託帳戶之款項並非是要匯給自己之款項，卻以上開話術訛騙
    證人丙○○同意為其取款，被告事先經「張智傑」通知而知悉
    即將匯入中國信託帳戶之款項為30萬元，其隨即告知證人丙○○「他匯30進去」，即通知證人丙○○先轉帳10萬元至證人丁○○之第一銀行帳戶，至自動櫃員機提領12萬元，及當日晚上
    12時過後再提領剩餘款項。又被告曾借用證人丁○○之第一銀
    行帳戶，自知悉該帳戶號碼，被告向知證人丙○○訛稱此為「
    當鋪帳號」，且傳送「我要趕快去把當鋪跟日日會清完」、
    「我要趕快在時間內把這些都清掉」、「不然超過又有利息
    增加」、「而且我還要拿到錢晚點要跟他和解」等訊息，以
    催促證人丙○○儘快匯款、提款；再另一方面，其為應付「張
    智傑」催促提款之訊息，則傳訊向「張智傑」聲稱其發生車
    禍，以拖延取款，顯見被告當時在爭取上開帳戶遭列為警示
    帳戶前之取款時間，以讓證人丙○○儘速提領或轉出告訴人戊○○匯入之30萬元，再由自己取得款項，但因中國信託帳戶旋
    遭列為警示帳戶，證人丙○○未及取款而失敗。足見被告積極
    欲取得告訴人戊○○匯入之30萬元，其實際上並無中止取款之
    行為。
　⒎又被告於案發時具備通常智識，且有在網路販售商品之生活
    經驗及能使用網路獲取資訊之人，自知悉金融帳戶為個人理
    財之工具，申請開設金融帳戶並無任何特殊之限制，一般民
    眾皆可以存入最低開戶金額之方式申請開戶，任何人可在不
    同之金融機構申請多數之存款帳戶使用，並無困難，依一般
    人之社會生活經驗，如見有身分不詳之人要求他人提供金融
    機構帳戶供己使用，甚至出資委託他人代為領款，當預見蒐
    集金融帳戶使用並委託領款者，應有不可告人之非法動機；
    且現今社會上，詐欺集團蒐購金融帳戶，作為收受及提領詐
    欺犯罪所得之人頭帳戶，持以實施詐欺取財犯罪，並出資委
    託他人取款，以使自己隱身幕後逃避查緝，此在政府機關、
    金融機構及大眾媒體一再宣導下，亦為公眾週知之事實。是
    以，被告一開始僅在網路上接觸「張心怡客服」、「張智傑
    」等人，並未確實查證其等身分，即提供證人丙○○之中國信
    託帳戶予網路上身分不詳之「張心怡客服」、「張智傑」等
    人，並允諾為其提領款項交付「張智傑」指定之人以獲得報
    酬時，自預見該帳戶會被「張心怡客服」、「張智傑」用以
    實行詐欺取財犯罪，自己參與提款會遂行「張心怡客服」、
    「張智傑」等人所實行詐欺取財犯罪中之取財行為，並因此
    隱匿該犯罪所得之去向及所在，卻仍參與之，之後於告訴人
    戊○○匯入30萬元至中國信託帳戶後，被告一方面對「張智傑
    」謊稱車禍拖延取款，卻另一方面要求證人丙○○取款及匯款
    至友人丁○○之第一銀行帳戶，顯有由自己終局取得上開30萬
    元之意思，被告具有與「張心怡客服」、「張智傑」共同詐
    欺取財及洗錢之間接犯意聯絡甚明。
(三)被告及其辯護人雖以下列情詞置辯，經本院審酌後，認均無
    可採，理由如下：
　⒈被告及其辯護人固辯稱：證人丙○○提出之LINE對話記錄中被
    告之頭貼為「熊大」圖片，與被告當日與張智傑對話，引用
    被告之LINE對話截圖時所示頭貼照片（三隻小魚）不同（見
    證物2、本院卷一第91頁）；證人丙○○提出之LINE對話記錄
    時間序錯亂，「你在跟我說」與「你中午休息嗎」前句後句
    傳送時間分別是「上午12：32」、「上午11：23」顯非正常
    ；且上開對話記錄顯示「沒有成員」，足見證人丙○○提出之
    上開對話有遭人偽造、變造之嫌，並非被告與證人丙○○之對
    話云云。查證人丙○○證稱：伊與被告最後LINE對話為「（20
    20年4月21日下午7：22）丙○○：你如果能電話打給我一下」
    ，「（2020年4月22日上午3：40）被告：怎麼了」，「丙○○
    ：他那個律師叫什麼ㄚ」，之後沒有用LINE聯繫過，電話也
    打不通等語（見本院卷一第274頁）。可知證人丙○○與被告
    在109年4月22日最後對話後，即無法以LINE聯繫被告。又觀
    諸上開證人丙○○提出之LINE對話翻拍照片，最後顯示「（20
    20年7月22日下午11：43）乙○○離開聊天」，及聊天室左上
    方顯示「沒有其他成員」，此可能是被告事後刪除自己之LI
    NE帳號，或更換LINE帳號所綁定手機門號後未移轉原LINE舊
    資料所致，是證人丙○○在案發後提出之對話記錄僅能呈現LI
    NE主題之「熊大」照片，而無法呈現被告之頭貼照片，自與
    被告在案發時之LINE頭貼照片不同，此由一般人使用LINE之
    經驗即可得知，自無從據以認定上開LINE對話紀錄經偽造、
    變造。另上開對話記錄所顯示時間雖略有出入，但LINE之時
    間記錄應是配合手機，此可能是當時證人丙○○之手機時鐘有
    誤，亦非可據以認定上開對話記錄經偽造、變造。況上開對
    話紀錄中，被告向證人丙○○借用中國信託帳戶，此為被告自
    承之事實；又被告要求證人丙○○匯款至第一銀行帳戶之所有
    人為證人丁○○，而證人丙○○、丁○○互不相識，卻都認識被告
    ，證人丁○○是被告國小即認識之朋友，更曾經借用第一銀行
    帳戶予被告使用，難認證人丙○○有能力偽造或變造如此巧合
    之第一銀行帳號，足見證人丙○○所提出其與被告之LINE對話
    記錄為真實，被告上開辯解顯無可採。
　⒉被告及其辯護人雖辯稱：被告察覺「張智傑」之行為似有問
    題，乃主動向「MAX幣托交易所」客服人員確認「張智傑」
    所述真實性，並傳訊詢問「張智傑」是否為詐欺集團，藉故
    拖延給款程序，經確認其所述不實，即拒絕配合，故上開30
    萬元仍存於證人丙○○之帳戶中；被告另以電話通知證人丙○○
    不要取款，是被告並無共同犯罪之意思云云。然查，依上開
    被告與證人丙○○、被告與「張智傑」之對話記錄內容所示，
    被告固有以出車禍為由，向「張智傑」拖延交款，但卻傳訊
    予證人丙○○先轉帳10萬元至證人丁○○之第一銀行帳戶，至自
    動櫃員機提領12萬元，及當日晚上12時過後再提領剩餘款項
    ，倘若其發現有異，而不願配合詐欺集團，此時理應迅速報
    警處理，而非要求證人丙○○儘速取款，甚至要求轉帳至友人
    徐千婓之第一銀行帳戶，其所為顯係與「張心怡客服」、「
    張智傑」共同實行詐欺取財犯罪而欲自己獨得犯罪所得之行
    為；另證人丙○○已證稱被告並未通知其不要取款，綜此足認
    被告上開辯解與事實不合，不足採信。
(四)綜上所述，被告上開犯行事證明確，亦堪以認定，應依法論
　  罪科刑。
三、論罪科刑
(一)按行為人提供金融帳戶提款卡及密碼予不認識之人，非屬洗
    錢防制法第2條所稱之洗錢行為，不成立同法第14條第1項一
    般洗錢罪之正犯；如行為人主觀上認識該帳戶可能作為收受
    及提領特定犯罪所得使用，他人提領後即產生遮斷資金流動
    軌跡以逃避國家追訴、處罰之效果，仍基於幫助之犯意而提
    供，應論以幫助犯同法第14條第1項之一般洗錢罪（最高法
    院108年度台上大字第3101號裁定意旨參照）。次按刑法第3
    39條之4第1項第2款，乃因多人共同行使詐術手段，易使被
    害人陷於錯誤，其主觀惡性較單一個人行使詐術為重，有加
    重處罰之必要，爰仿照本法第222條第1項第1款之立法例，
    將「三人以上共同犯之」列為第2款之加重處罰事由，本款
    所謂「三人以上共同犯之」，不限於實施共同正犯，尚包含
    同謀共同正犯（詳見刑法第339條之4第1項第2款立法理由）
    。又詐欺取財罪係以詐術使人陷於錯誤而交付財物，故受領
    被害人交付財物自屬詐欺取財罪之構成要件行為，而受領方
    式，當面向被害人收取固屬之，如被害人係以匯款方式交付
    金錢，前往提領款項者，亦包括在內（最高法院106年度台
    上字第2042號判決意旨參照）。另按行為人意圖掩飾或隱匿
    特定犯罪所得來源，而將特定犯罪所得直接消費處分，甚或
    交予其他共同正犯，而由共同正犯以虛假交易外觀掩飾不法
    金流移動，並非單純犯罪後處分贓物之行為，應構成洗錢防
    制法第2條第1款或2款之洗錢行為（最高法院108年度台上字
    第1744號判決意旨參照）。
(二)核被告就犯罪事實一所為，係犯刑法第30條第1項、第339條
    第1項之幫助詐欺取財罪，及刑法第30條第1項、洗錢防制法
    第14條第1項之幫助一般洗錢罪。又告訴人戊○○既因詐欺集
    團實行詐術陷於錯誤後，匯入30萬元至證人丙○○之中國信託
    帳戶，該詐欺取財行為已屬既遂，但因該款項迄未遭取款，
    而未發生欺取財犯罪所得去向及所在之結果，故被告就犯罪
    事實二所為，係犯刑法第339條之4第1項第2款之三人以上共
    同詐欺取財罪及洗錢防制法第14條第2項、第1項之一般洗錢
    未遂罪。被告就犯罪事實一所為，係以一行為同時觸犯幫助
    詐欺取財罪、幫助一般洗錢罪，其就犯罪事實二所為，係以
    一行為同時觸犯三人以上共同詐欺取財罪、一般洗錢未遂罪
    ，均為想像競合犯，應依刑法第55條規定，就犯罪事實一部
    分應從一重之幫助一般洗錢罪處斷；其就犯罪事實二部分則
    應從一重之三人以上共同詐欺取財罪處斷。被告就犯罪事實
    二部分犯行，與「張心怡客服」、「張智傑」及其他詐欺集
    團成員間，有犯意聯絡及行為分擔，應論以共同正犯。
(三)按幫助犯之處罰，得按正犯之刑減輕之；刑法第30條定有明
    文。被告就犯罪事實一部分，既為幫助犯，應依刑法第30條
    第2項規定減輕其刑。
(四)爰審酌被告提供郵局帳戶予他人從事不法使用，不僅導致犯
    罪之追查趨於複雜困難，更造成告訴人庚○○財產損失；其為
    獲取報酬，參與「張心怡客服」、「張智傑」之詐欺取財行
    為，復設詞使證人丙○○出借中國信託帳戶及同意為其取款，
    最後甚至欲獨得戊○○匯入30萬元之犯罪所得，其所為自有可
    責；兼衡被告之年紀、素行（前無經法院判處罪刑紀錄，詳
    卷附臺灣高等法院被告前案記錄表）、智識程度（目前就讀
    大學夜間部四年級）、參與程度與角色分工、無證據證明有
    獲得利益、告訴人庚○○、戊○○遭詐騙之金額、告訴人戊○○匯
    入之款項尚未遭領取而洗錢未遂、被告之家庭（未婚、與父
    母、弟弟、姐姐同住）經濟狀況（經營販售香氛蠟燭工作室
    、收入不固定）、目前身體狀況（詳本院卷二第29頁至第33
    頁所附醫療資料），及犯後否認全部犯行之態度等一切情狀
    ，分別量處如主文所示之刑，並就所犯幫助一般洗錢罪部分
    ，諭知罰金如易服勞役之折算標準。
(五)此外，被告供陳未因犯本案之罪獲有所得，且亦無證據證明
    被告獲有犯罪所得，爰不宣告沒收犯罪所得，附此敘明。
據上論斷，依刑事訴訟法第299條第1項前段，洗錢防制法第14條
第2項、第1項，刑法第11條、第28條、第25條、第30條、第339
條第1項、第339條之4第1項第2款、第55條、第42條第3項，刑法
施行法第1條之1第1項，判決如主文。　　
本案經檢察官李宗榮提起公訴，檢察官李佳潔、己○○到庭執行職
務。
中　　華　　民　　國　　111 　年　　10　  月　　31　日
　　　　　　　　　刑事第十庭  審判長法  官  陳金虎
　　　　　　　　　                  法  官  王鍾湄
　　　　　　　　　                  法　官　陳鈺雯
以上正本證明與原本無異。
如不服本判決應於收受送達後20日內向本院提出上訴書狀，並應
敘述具體理由。其未敘述上訴理由者，應於上訴期間屆滿後20日
內向本院補提理由書( 均須按他造當事人之人數附繕本) 「切勿
逕送上級法院」。
                                    書記官  洪儀珊　
中　　華　　民　　國　　111 　年　　11　　月　　1 　　日
附錄本案論罪科刑法條：
刑法第339條
意圖為自己或第三人不法之所有，以詐術使人將本人或第三人之
物交付者，處5年以下有期徒刑、拘役或科或併科50萬元以下罰
金。
以前項方法得財產上不法之利益或使第三人得之者，亦同。
前二項之未遂犯罰之。
刑法第339條之4
犯第339條詐欺罪而有下列情形之一者，處1年以上7年以下有期
徒刑，得併科1百萬元以下罰金：
一、冒用政府機關或公務員名義犯之。
二、三人以上共同犯之。
三、以廣播電視、電子通訊、網際網路或其他媒體等傳播工具，
    對公眾散布而犯之。
前項之未遂犯罰之。
洗錢防制法第14條
有第二條各款所列洗錢行為者，處七年以下有期徒刑，併科新臺
幣五百萬元以下罰金。
前項之未遂犯罰之。
前二項情形，不得科以超過其特定犯罪所定最重本刑之刑。